【裁判字號】    91,訴,3694
【裁判日期】    920611
【裁判案由】    偽造文書等
【裁判全文】
臺灣高雄地方法院刑事判決                        九十一年度訴字第三六九四號
    公  訴  人  臺灣高雄地方法院檢察署檢察官
    被      告  丙○○
右列被告因偽造文書等案件，經檢察官提起公訴（九十一年度偵字第二五五０四號）
，本院判決如左：
    主  文
丙○○行使偽造私文書，足以生損害於他人，處有期徒刑陸月，如易科罰金，以參佰
元折算壹日。偽造之「甲○○」印章壹枚、0000000000號行動電話申請書
上偽造之「甲○○」簽名、印文各壹枚，均沒收。
被訴侵占遺失物部分，免訴。
    事  實
一、丙○○於民國七十九年間，因違反肅清煙毒條例，經本院以七十九年度訴字第五
    四二號判處有期徒刑十二年，褫奪公權五年確定後，送監執行，復於八十三年九
    月十五日假釋出監，嗣經撤銷假釋，現於監獄執行中（不構成累犯，指揮書執畢
    日期為九十八年十月三日）。
二、丙○○於八十六年四月間在高雄市○○路與建功路附近一家泡沫紅茶店內拾獲甲
    ○○遺失之身分證後，予以侵占入己（侵占部分詳後述）。嗣另起犯意並基於行
    使偽造文書之犯意，在九十一年三月二十二日，先至高雄市楠梓區火車站前某刻
    印行，利用不知情之刻印師傅，偽刻「甲○○」印章一枚後，持上述甲○○之身
    分證及印章，至高雄縣岡山鎮長欣通訊行，偽造「甲○○」之簽名、印文各一枚
    ，填寫中華電信股份有限公司（下稱中華電信公司）行動電話門號之申請書申請
    門號，而取得該公司0000000000號行動電話門號ＳＩＭ卡乙枚，足以
    生損害於甲○○及中華電信公司電信資料管理之正確性。丙○○於取得該行動電
    話門號ＳＩＭ卡後，隨即將甲○○之身分證及印章丟棄，並將該ＳＩＭ卡交予一
    名年籍不詳綽號「隆仔」之成年男子，並由該名男子將該系爭ＳＩＭ卡插入其手
    機中撥打電話，因而取得免付該通話費用之不法利益，致中華電信公司受有通話
    費共計二千九百六十八元之損失。嗣甲○○接獲中華電信公司行動電話租用確認
    單後，向中華電信南區分公司南高雄營運處填具切結書，中華電信公司始知遭受
    不法侵害後，而訴警循線查獲。
二、案經中華電信公司鳳山營運處訴請內政部警政署電信警察隊第三中隊及高雄市政
    府警察局苓雅分局移請台灣高雄地方法院檢察署檢察官偵查起訴。
    理  由
甲、有罪部分：
一、右揭犯行，業據被告丙○○於警詢、偵查及本院審理中坦承不諱（見警卷九十一
    年十一月一日警詢筆錄；偵卷第九頁、第十頁；本院九十二年五月六日詢問筆錄
    、九十二年五月二十八日審判筆錄），核與證人甲○○於警詢中證稱：其於八十
    六年四月間曾遺失身分證，及其並未申請0000000000號行動電話門號
    等語，及告訴代理人即中華電信公司職員乙○○於警詢、偵查中指訴情節，互核
    大致相符，並有中華電信公司行動電話業務租用書、甲○○所書寫之切結書、中
    華電信公司客戶欠費明細清單、通話明細清單各一紙在卷可稽，足佐被告於警詢
    、偵查及本院屢次所為之自白，與事實相符，而堪採信，是被告犯罪事證以臻明
    確，其犯行堪予認定。
二、核被告丙○○所為，係犯刑法第二百十六條、第二百十條之行使偽造私文書罪、
    刑法第三百三十九條第二項、第一項之詐欺得利罪。被告與名籍不詳綽號「隆仔
    」之成年男子間就刑法刑法第三百三十九條第二項、第一項之詐欺得利罪間，有
    犯意之聯絡，行為之分擔，為共同正犯。又被告利用不知情之刻印行人員偽刻「
    甲○○」印章一枚，應論以刑法第二百十七條第一項之間接正犯。被告偽刻「甲
    ○○」印章後並加以蓋用印文，及偽造被害人「甲○○」簽名之行為，均屬偽造
    私文書之部分行為，亦不另論罪（最高法院四十四年台上字第八六四號判例意旨
    參照）。又被告偽造前述之行動電話申請書後復持之以行使，偽造私文書之低度
    行為為高度之行使行為所吸收，不另論罪。再被告與名籍不詳綽號「隆仔」之成
    年男子多次盜打手機得利之詐欺得利之犯行，時間緊接，方法相同，觸犯構成要
    件相同之罪名，顯係基於概括之犯意為之，應依連續犯之規定，論以一罪，並依
    法加重其刑。又被告上開所犯刑法第第二百十六條、第二百十條之行使偽造私文
    書罪、刑法第三百三十九條第二項、第一項之詐欺得利罪間，有方法結果之牽連
    關係，應從一重之行使偽造私文書論處。爰審酌被告上開之犯行，足以生損害於
    「甲○○」及中華電信公司，被告與名籍不詳綽號「隆仔」之成年男子詐得手機
    門號盜打之金額為二千九百六十八元，及被告犯罪後坦承犯行，犯罪態度尚稱良
    好，及其他一切情狀，量處如主文所示之刑，並諭知易科罰金之折算標準。末查
    ，偽造之「甲○○」印章一枚雖未扣案，惟不能證明業已滅失，及未扣案之00
    00000000號行動電話申請書上偽造之「甲○○」簽名、印文各一枚，應
    依刑法第二百十九條之規定，不問屬於犯人與否，均應沒收之。
乙、免訴部分：
一、公訴意旨另以：被告丙○○於八十六年四月間在高雄市○○路與建功路附近一家
    泡沫紅茶店內拾獲甲○○遺失之身分證後，予以侵占入己，因認被告丙○○另犯
    刑法第三百三十七條侵占遺失物罪云云。
二、按案件時效已完成者，應諭知免訴之判決，刑事訴訟法第三百零二條第二款定有
    明文。
三、本件公訴人於起訴法條雖未引用刑法第三百三十七條，然公訴人於犯罪事實欄內
    ，已明確載明被告丙○○有侵占遺失物之犯罪事實，是應認被告丙○○所涉侵占
    遺失物部分，業經公訴人予以起訴，核先敘明。惟刑法第三百三十七條之侵占遺
    失物罪，其法定最高法定刑為五百元以下罰金，其追訴權時效期間，依刑法第八
    十條第一項第五款規定為一年，而被告經警發覺並追訴犯罪之時間為九十一年十
    一月一日，有警詢筆錄附卷可按，則自被告八十六年間犯罪至經警發現並追訴犯
    罪之時間，顯已超過一年，已逾追訴期間，是其追訴權時效業已完成，揆諸前揭
    說明，就此部分，應逕為諭知免訴之判決。
據上論斷，應依刑事訴訟法第二百九十九條第一項前段、第三百零二條第二款，刑法
第二十八條、第五十六條、第二百十條、第二百十六條、第三百三十九條第二項、第
一項、第五十五條、第四十一條第一項、第二百十九條，罰金罰鍰提高標準條例第一
條前段、第二條，判決如主文。
本案經檢察官郭昭吟到庭執行職務。
中      華      民      國    九十二    年      六      月     十一     日
                                    臺灣高雄地方法院刑事第四庭
                                      審判長法  官  陳  明  富
                                            法  官  劉  定  安
                                            法  官  吳  志  豪
右正本證明與原本無異。
如不服本判決，應於判決送達後十日內，向本院提出上訴狀。
                                            書記官  邱  秋  珍
中      華      民      國    九十二    年      六      月     十二     日
附錄本案論罪科刑法條：
刑法第二百十條
偽造、變造私文書，足以生損害於公眾或他人者，處五年以下有期徒刑。
刑法第二百十六條
行使第二百十條至第二百十五條之文書者，依偽造、變造文書或登載不實事項或使登
載不實事項之規定處斷。
刑法第三百三十九條第一、二項
意圖為自己或第三人不法之所有，以詐術使人將本人或第三人之物交付者，處五年以
下有期徒刑、拘役或科或併科一千元以下罰金。
以前項方法得財產上不法之利益或使第三人得之者，亦同。


司法院資訊處製作；財團法人民間司法改革基金會備份。
